臺灣板橋地方法院刑事判決　　　　　　96年度簡上字第714 號
上　訴　人　甲○○
即　被　告
上列上訴人因恐嚇案件，不服本院於中華民國96年5 月22日所為
95年度簡字第7141號刑事簡易第一審判決（聲請簡易判決處刑案
號：95年度偵字第19141 號），本院第二審合議庭判決如下：
    主　文
原判決撤銷。
甲○○以加害財產之事，恐嚇他人致生危害於安全，累犯，處有
期徒刑月，如易科罰金，以銀元佰元折算壹日，減為有期徒
刑壹月又拾伍日，如易科罰金，以銀元佰元折算壹日。
　　事　實
一、甲○○曾因違反肅清煙毒條例，於民國（下同）82年11月30
    日，經臺灣高等法院以82年度上訴字第6628號刑事判決判處
    有期徒刑3 年6 月確定；又因偽造有價證券案件，於83年1
    月27日，經臺灣高等法院83年度上訴字第197 號刑事判決判
    處有期徒刑3 年6 月（原審：本院82年度訴字第2565號），
    83年3 月24日判決確定；又因違反肅清煙毒條例案件，於83
    年4 月28日，經臺灣澎湖地方法院以83年度訴字第34號刑事
    判決判處有期徒刑3 年4 月，83年5 月23日判決確定，嗣接
    續執行後，於87年4 月1 日因縮短刑期假釋出監，期滿日期
    為92年8 月22日，假釋期滿未經撤銷，以已執行完畢論（致
    使本件犯行構成累犯）。緣王陳宗與楊炳坤間有債務糾葛，
    王陳宗乃於95年7 月8 日委託甲○○，欲向楊炳坤取回王陳
    宗於91年間交付予楊炳坤之本票23紙，詎甲○○不知心生悔
    悟，竟於同日19時30分許至楊炳坤所經營之海產店（位於臺
    北縣三重市○○街209 號），對楊炳坤恫稱：「票不交出來
    ，不用想在這做生意」等語，而以此加害財產之事恐嚇楊炳
    坤，使楊炳坤心生畏懼，致生危害於安全。
二、案經楊炳坤訴由臺北縣政府警察局三重分局移送臺灣板橋地
    方法院檢察署檢察官偵查後聲請簡易判決處刑。
    理  由
一、按被告以外之人於審判外之陳述，雖不符同法第159 條之1
    至之4 之規定，而經當事人於審判程序同意作為證據，法院
    審酌該言詞陳述或書面陳述作成時之情況，認為適當者，亦
    得為證據，刑事訴訟法第159 條之4 第1 項定有明文。本件
    被告及檢察官於審判程序中就下述證據資料屬傳聞證據，且
    不符刑事訴訟法第159 條之1 至之5 之規定者，均同意作為
    證據，而本院審酌各該證據資料作成時之一切客觀情況，認
    無違法不當或證明力明顯過低之瑕疵，應屬適當，故得為證
    據，合先敘明。
二、訊據被告甲○○坦承於前開時、地受王陳宗之委託向楊炳坤
    索取王陳宗之前交付予楊炳坤之本票一事，惟矢口否認犯罪
    ，辯稱伊並未出言恐嚇楊炳坤云云。
三、經查：上開犯罪事實，業據告訴人即證人楊炳坤於檢察官偵
    查中證述綦詳，核與證人盧井於檢察官偵查中所證稱：「（
    甲○○是否於95年7 月8 日19時30分許，在海產店恐嚇楊炳
    坤？）是的，當天李〈甲○○〉帶另一名成年男子至海產店
    ，李向楊〈楊炳坤〉稱『票不交出來，不用想在這裡做生意
    〈台語〉』。」（見臺灣板橋地方法院檢察署95年度偵字第
    19141 號卷第6 頁），又證人王陳宗於警詢中亦陳稱確有委
    託被告向楊炳坤索回本票一節；再者，就王陳宗何以委託被
    告前往找楊炳坤之緣由，被告於本院審理中辯稱係因王陳宗
    沒空云云（見本院96年8 月21日審判筆錄），核與王陳宗於
    檢察官偵查中所述係因伊與楊炳坤搞不愉快，故請被告出面
    等語（見臺灣板橋地方法院檢察署95年度偵字第19141 號卷
    第45頁）不符，益見被告所辯無非圖卸之詞，自難採信。從
    而，本案事證已臻明確，被告犯行洵堪認定，自應依法論科
    。
四、按被告行為後，刑法業經修正，並於94年2 月2 日，經總統
    以華總一義字第09400014901 號令公布，且自95年7 月1 日
    施行，修正後刑法第2 條第1 項規定：「行為後法律有變更
    者，適用行為時之法律。但行為後之法律有利於行為人者，
    適用最有利於行為人之法律。」（刑法第2 條第1 項固經修
    正，惟其僅係新、舊法之比較適用原則之宣示性指導原則，
    並非實體刑罰法律，自不生行為後法律變更之比較適用問題
    ，應逕予適用修正後之此一規定），則就屬於法律變更（即
    犯罪成立要件及其處罰效果之內容作修正或廢止）部分，自
    應就有利或不利於被告之一切相關情狀，綜合全部結果而為
    比較，以定其應適用之法律，且一經定其應適用之法律後，
    即需整體適用之，不得任意割裂適用（參照最高法院88年度
    台上字第2404號、87年度台非字第400 號判決意旨），茲就
    本案應適用之法條涉及法律變更部分比較如下：（一）被告
    所犯刑法第305 條之恐嚇危害安全罪，其法定最高度罰金刑
    為銀元300 元，又依罰金罰鍰提高標準條例第1 條前段規定
    應提高10倍，為銀元3,000 元〈即新臺幣9,000 元〉，而依
    總統於95年6 月14日以華總一義字第09500085181 號令增訂
    之刑法施行法第1 條之1 之規定：「中華民國九十四年一月
    七日刑法修正施行後，刑法分則編所定罰金之貨幣單位為新
    臺幣。九十四年一月七日刑法修正時，刑法分則編未修正之
    條文定有罰金者，自九十四年一月七日刑法修正施行後，就
    其所定數額提高為三十倍。但七十二年六月二十六日至九十
    四年一月七日新增或修正之條文，就其所定數額提高為三倍
    。」，則就刑法第305 條之恐嚇危害罪之罰金刑提高30倍，
    為新臺幣9,000 元，是就該罪名最高度罰金刑部分，修正前
    後並無不同，惟其最低度罰金刑依修正前刑法第33條第5 款
    之規定為銀元1 元〈即新臺幣3 元〉以上，而修正後刑法第
    33條第5 款則規定為新臺幣1, 000元以上，是以修正前之規
    定較有利於被告。（二）修正前刑法第47條係規定：「受有
    期徒刑之執行完畢，或受無期徒刑或有期徒刑一部之執行而
    赦免後，五年以內再犯有期徒刑以上之罪者，為累犯，加重
    本刑至二分之一。」；修正後則規定：「受徒刑之執行完畢
    ，或一部之執行而赦免後，五年以內故意再犯有期徒刑以上
    之罪者，為累犯，加重本刑至二分之一。第九十八條第二項
    關於因強制工作而免其刑之執行者，於受強制工作處分之執
    行完畢或一部之執行而免除後，五年以內故意再犯有期徒刑
    以上之罪者，以累犯論。」，而被告於有期徒刑執行完畢後
    5 年內，再故意犯本件有期徒刑以上本案之罪，不論依修正
    前刑法第47條或修正後刑法第47條第1 項之規定，均構成累
    犯，是修正後之規定並非有利於被告。（三）修正前刑法第
    41條第1 項前段係規定：「犯最重本刑為五年以下有期徒刑
    以下之刑之罪，而受六個月以下有期徒刑或拘役之宣告，因
    身體、教育、職業、家庭之關係或其他正當事由，執行顯有
    困難者，得以一元以上三元以下折算一日，易科罰金。」，
    又被告行為時之易科罰金折算標準，修正前罰金罰鍰提高標
    準條例第2 條〈現已刪除〉係規定就其原定數額提高為100
    倍折算1 日，則本件被告行為時之易科罰金折算標準，應以
    銀元300 元折算1 日，經折算為新臺幣後，應以新臺幣900
    元折算為1 日；惟修正後則規定：「犯最重本刑為五年以下
    有期徒刑以下之刑之罪，而受六個月以下有期徒刑或拘役之
    宣告者，得以新臺幣一千元、二千元或三千元折算一日，易
    科罰金。」，是以修正前之規定較有利於被告。綜合上開比
    較結果，揆諸前開說明，就上開法律應依修正後刑法第2 條
    第1 項前段之規定，一體適用修正前即行為時之法律，合先
    敘明。
五、核被告甲○○所為，係犯刑法第305 條之恐嚇危害安全罪。
    查甲○○曾因違反肅清煙毒條例，於82年11月30日，經臺灣
    高等法院以82年度上訴字第6628號刑事判決判處有期徒刑3
    年6 月確定；又因偽造有價證券案件，於83年1 月27日，經
    臺灣高等法院83年度上訴字第197 號刑事判決判處有期徒刑
    3 年6 月（原審：本院82年度訴字第2565號），83年3 月24
    日判決確定；又因違反肅清煙毒條例案件，於83年4 月28日
    ，經臺灣澎湖地方法院以83年度訴字第34號刑事判決判處有
    期徒刑3 年4 月，83年5 月23日判決確定，嗣接續執行後，
    於87年4 月1 日因縮短刑期假釋出監，期滿日期為92年8 月
    22日，假釋期滿未經撤銷，以已執行完畢論，此有臺灣高等
    法院被告前案紀錄表在卷可稽，其於5 年內再犯有期徒刑以
    上本案之罪，應依刑法第47條（修正前）論以累犯（原審援
    引修正後刑法第47條第1 項之規定，容有未洽），並依法加
    重其刑。原審認被告上揭犯行，罪證明確，予以論罪科刑，
    並非無見，被告指摘證人盧井之證詞不具證據力，空言否認
    犯罪而提起上訴為無理由；然查：中華民國九十六年罪犯減
    刑條例於96年6 月15日經立法院三讀通過，並於96年7 月16
    日施行，被告上開犯罪時間在96年4 月24日以前，復無中華
    民國九十六年罪犯減刑條例所列不予減刑之情形，合於減刑
    條件，原審未及審酌，未就被告所宣告之刑，於裁判時減其
    宣告刑，自有未洽。被告上訴否認本件犯罪，雖無理由，惟
    原審判決既有上開可議之處，仍應由本院合議庭予以撤銷改
    判。爰審酌被告因受託索回本票，竟出言恐嚇商家之犯罪動
    機、目的、手段及其品行、智識程度、犯罪後之態度等一切
    情狀，量處如主文所示之刑，並依刑法第41條第1 項前段（
    修正前）之規定，諭知如易科罰金之折算標準，並依中華民
    國九十六年罪犯減刑條例第2 條第1 項第3 款之規定，減其
    刑期二分之一，並依刑法第41條第1 項（修正前）之規定諭
    知如易科罰金之折算標準，以資懲儆。
據上論斷，應依刑事訴訟法第455 條之1 第1 項、第3 項、第36
9 條第1 項前段、第364 條、第299 條第1 項前段，刑法第2 條
第1 項前段、第305 條、第47條（修正前）、第41條第1 項前段
（修正前），罰金罰鍰提高標準條例第1 條前段、第2 條（修正
前），中華民國九十六年罪犯減刑條例第2 條第1 項第3 款、第
7 條、第9 條，判決如主文。
本案經檢察官陳盈錦到庭執行職務。
中　　華　　民　　國　　96　　年　　8 　　月　　31　　日
                   刑事第十五庭   審判長法  官  陳鴻清
                                        法  官  朱嘉川
                                        法  官  劉安榕
以上正本證明與原本無異。
本判決不得上訴。
                                        書記官  莊川億
中　　華　　民　　國　　96　　年　　8 　　月　　31　　日
附錄本案論罪科刑法條全文：
刑法第305 條：
以加害生命、身體、自由、名譽、財產之事，恐嚇他人致生危害
於安全者，處二年以下有期徒刑、拘役或三百元以下罰金。
